ACORDAO-COMPLETO-2409300

ACÓRDÃO 6115/2020 ATA 16/2020 - PRIMEIRA CÂMARA

VISTOS, relatados e discutidos estes autos de tomada de contas especial em desfavor da empresa Simone Vieira dos Santos Vargas Ltda./Farmácia da Simone - EPP, antes David Ângelo Pereira Marcondes - ME, sociedade empresária limitada (10.966.593/0001-07) , solidariamente com o Sr. David Ângelo Pereira Marcondes (XXX.717.959-XX) , em razão da aplicação irregular de recursos do Sistema Único de Saúde (SUS) no âmbito do Programa Farmácia Popular do Brasil - Aqui Tem Farmácia Popular (PFPB) ;
	ACORDAM os ministros do Tribunal de Contas da União, reunidos em sessão da 1ª Câmara, diante das razões expostas pelo relator, em: 
9.1. julgar irregulares as contas da sociedade empresária Simone Vieira dos Santos Vargas Ltda./Farmácia da Simone - EPP (10.966.593/0001-07) e do Sr. David Angelo Pereira Marcondes (XXX.717.959-XX) , com fundamento nos arts. 1º, inciso I, 16, inciso III, alínea "b" e "c", e 23, inciso III, da Lei 8.443/1992 c/c com os arts. 1º, inciso I, 209, incisos II e III, 210 e 214, inciso III, do RI/TCU;
9.2. condenar os responsáveis acima mencionados, em solidariedade, ao pagamento das quantias a seguir especificadas, com a fixação do prazo de 15 (quinze) dias, a contar da notificação, para comprovar, perante o Tribunal (art. 214, inciso III, alínea "a", do Regimento Interno) , o recolhimento da dívida aos cofres do Fundo Nacional de Saúde, atualizada monetariamente e acrescida dos juros de mora, calculados a partir das datas discriminadas, até a data do recolhimento, na forma prevista na legislação em vigor:
	DATA DA OCORRÊNCIA
	VALOR ORIGINAL
 (R$) 
	D/C

	24/02/2011
	113,17
	D

	24/02/2011
	453,89
	D

	24/02/2011
	18,90
	D

	24/02/2011
	49,13
	D

	31/03/2011
	292,82
	D

	31/03/2011
	483,93
	D

	31/03/2011
	12,17
	D

	31/03/2011
	77,39
	D

	25/04/2011
	842,50
	D

	25/04/2011
	914,71
	D

	25/04/2011
	13,77
	D

	25/04/2011
	167,87
	D

	31/05/2011
	1176,20
	D

	31/05/2011
	1262,83
	D

	31/05/2011
	92,25
	D

	31/05/2011
	264,65
	D

	29/06/2011
	1250,20
	D

	29/06/2011
	2564,20
	D

	29/06/2011
	3,60
	D

	29/06/2011
	3,77
	D

	29/06/2011
	223,93
	D

	10/08/2011
	1737,78
	D

	10/08/2011
	4858,20
	D

	10/08/2011
	12,00
	D

	10/08/2011
	678,91
	D

	31/08/2011
	1958,76
	D

	31/08/2011
	3086,87
	D

	31/08/2011
	21,30
	D

	31/08/2011
	16,50
	D

	31/08/2011
	700,69
	D

	27/09/2011
	1298,93
	D

	27/09/2011
	2795,34
	D

	27/09/2011
	3,60
	D

	27/09/2011
	67,20
	D

	27/09/2011
	311,10
	D

	18/11/2011
	1902,41
	D

	18/11/2011
	4222,61
	D

	18/11/2011
	25,80
	D

	18/11/2011
	659,92
	D

	09/12/2011
	2162,78
	D

	09/12/2011
	6428,78
	D

	09/12/2011
	61,86
	D

	09/12/2011
	115,17
	D

	09/12/2011
	1159,89
	D

	30/12/2011
	3662,28
	D

	30/12/2011
	7060,95
	D

	30/12/2011
	98,61
	D

	30/12/2011
	99,12
	D

	30/12/2011
	1814,31
	D

	13/02/2012
	3948,74
	D

	13/02/2012
	5981,57
	D

	13/02/2012
	40,32
	D

	13/02/2012
	939,81
	D

	12/03/2012
	2611,01
	D

	12/03/2012
	3763,73
	D

	12/03/2012
	352,55
	D

	27/03/2012
	7499,28
	D

	27/03/2012
	1587,99
	D

	27/03/2012
	5,11
	D

	27/03/2012
	372,02
	D

	27/04/2012
	15511,66
	D

	27/04/2012
	1325,03
	D

	27/04/2012
	3,90
	D

	27/04/2012
	3,77
	D

	27/04/2012
	106,98
	D

	12/06/2012
	6258,90
	D

	12/06/2012
	3417,15
	D

	12/06/2012
	21,60
	D

	12/06/2012
	42,60
	D

	12/06/2012
	18,00
	D

	12/06/2012
	387,15
	D

	14/06/2012
	3028,28
	D

	14/06/2012
	937,44
	D

	14/06/2012
	87,84
	D

	27/07/2012
	8151,28
	D

	27/07/2012
	7064,47
	D

	27/07/2012
	997,66
	D

	27/07/2012
	422,04
	D

	27/07/2012
	80,19
	D

	27/07/2012
	142,80
	D

	23/08/2012
	6236,86
	D

	23/08/2012
	5635,85
	D

	23/08/2012
	1126,13
	D

	23/08/2012
	4533,64
	D

	23/08/2012
	37,20
	D

	23/08/2012
	85,80
	D

	23/08/2012
	13,77
	D

	23/08/2012
	52,80
	D

	23/08/2012
	3,77
	D

	23/08/2012
	90,37
	D

	23/08/2012
	470,25
	D

	10/09/2012
	7981,49
	D

	10/09/2012
	2226,15
	D

	10/09/2012
	963,45
	D

	10/09/2012
	316,77
	D

	10/09/2012
	7,50
	D

	10/09/2012
	3,77
	D

	10/09/2012
	124,05
	D

	08/10/2012
	9171,01
	D

	08/10/2012
	10972,10
	D

	08/10/2012
	619,64
	D

	08/10/2012
	185,22
	D

	08/10/2012
	3,77
	D

	08/10/2012
	19,20
	D

	08/10/2012
	13,99
	D

	08/10/2012
	24,30
	D

	08/11/2012
	8693,55
	D

	08/11/2012
	8161,31
	D

	08/11/2012
	591,00
	D

	08/11/2012
	178,08
	D

	08/11/2012
	3,77
	D

	08/11/2012
	38,70
	D

	18/12/2012
	9092,20
	D

	18/12/2012
	9134,74
	D

	18/12/2012
	394,94
	D

	18/12/2012
	1135,44
	D

	18/12/2012
	53,46
	D

	18/12/2012
	7,50
	D

	18/12/2012
	7,54
	D

	18/12/2012
	171,37
	D

	18/12/2012
	42,90
	D

	30/12/2012
	8067,05
	D

	30/12/2012
	5690,52
	D

	30/12/2012
	1573,44
	D

	30/12/2012
	936,90
	D

	30/12/2012
	21,60
	D

	30/12/2012
	8,88
	D

	30/12/2012
	7,50
	D

	30/12/2012
	104,60
	D

	30/12/2012
	27,54
	D

	19/02/2013
	3278,39
	D

	19/02/2013
	3232,63
	D

	19/02/2013
	27,23
	D

	07/03/2013
	5527,90
	D

	07/03/2013
	6545,97
	D

	07/03/2013
	13,20
	D

	07/03/2013
	94,05
	D

	07/03/2013
	359,77
	D

	14/03/2013
	3183,88
	D

	14/03/2013
	6604,50
	D

	14/03/2013
	1119,44
	D

	14/03/2013
	1580,85
	D

	14/03/2013
	3,77
	D

	14/03/2013
	27,72
	D

	14/03/2013
	139,80
	D

	04/06/2013
	1602,75
	D

	04/06/2013
	248,04
	D

	04/06/2013
	1097,05
	D

	04/06/2013
	2436,65
	D

	04/06/2013
	3,77
	D

	04/06/2013
	53,55
	D

	04/06/2013
	27,81
	D

	01/07/2013
	3707,10
	D

	01/07/2013
	1074,83
	D

	01/07/2013
	5,11
	D

	01/07/2013
	51,03
	D

	02/07/2013
	5186,60
	D

	02/07/2013
	4242,25
	D

	02/07/2013
	48,15
	D

	02/07/2013
	375,80
	D

	26/07/2013
	2905,79
	D

	26/07/2013
	303,46
	D

	26/07/2013
	5,11
	D

	26/07/2013
	3,77
	D

	26/07/2013
	51,03
	D

	29/07/2013
	5029,60
	D

	29/07/2013
	2950,05
	D

	29/07/2013
	50,55
	D

	29/07/2013
	189,30
	D

	30/08/2013
	3423,15
	D

	30/08/2013
	5751,05
	D

	30/08/2013
	1955,90
	D

	30/08/2013
	525,16
	D

	30/08/2013
	8,10
	D

	30/08/2013
	3,77
	D

	30/08/2013
	27,54
	D

	30/08/2013
	106,70
	D

	01/10/2013
	5043,45
	D

	01/10/2013
	1798,60
	D

	01/10/2013
	52,65
	D

	01/10/2013
	124,05
	D

	02/10/2013
	3821,84
	D

	02/10/2013
	432,10
	D

	12/11/2013
	1572,42
	D

	12/11/2013
	4435,80
	D

	12/11/2013
	2103,86
	D

	12/11/2013
	3190,60
	D

	12/11/2013
	13,77
	D

	12/11/2013
	28,20
	D

	12/11/2013
	50,13
	D

	12/11/2013
	64,20
	D

	12/11/2013
	360,60
	D

	12/11/2013
	150,48
	D

	06/12/2013
	753,88
	D

	06/12/2013
	2308,80
	D

	06/12/2013
	2190,48
	D

	06/12/2013
	1114,35
	D

	06/12/2013
	37,17
	D

	06/12/2013
	110,40
	D

9.3. aplicar à sociedade empresária Simone Vieira dos Santos Vargas Ltda./Farmácia da Simone - EPP (10.966.593/0001-07) e ao Sr. David Angelo Pereira Marcondes (XXX.717.959-XX) , multa individual, fundada no art. 57 da Lei 8.443/1992, c/c o art. 267 do Regimento Interno, no valor de R$ 35.000,00 (trinta e cinco mil reais) , fixando-lhes o prazo de 15 (quinze) dias, a contar da notificação, para que comprovem, perante o Tribunal (art. 214, inciso III, alínea "a", do Regimento Interno) , o recolhimento da dívida aos cofres do Tesouro Nacional, atualizada monetariamente desde a data deste acórdão até a do efetivo recolhimento, se for paga após o vencimento, na forma da legislação em vigor;
9.4. autorizar a cobrança judicial das dívidas, caso não atendidas as notificações, na forma do art. 28, inciso II, da Lei 8.443/1992;
9.5. autorizar, desde logo, caso solicitado e o processo não tenha sido remetido para cobrança judicial, o pagamento das dívidas em até 36 (trinta e seis) parcelas mensais e consecutivas, nos termos do art. 26 da Lei 8.443/1992, c/c o art. 217 do Regimento Interno/TCU, fixando-se o vencimento da primeira parcela em 15 (quinze) dias, a contar do recebimento da notificação, e o das demais a cada mês, devendo incidir sobre cada valor mensal os correspondentes acréscimos legais, na forma prevista na legislação em vigor, sem prejuízo de alertar os responsáveis de que a falta de comprovação do recolhimento de qualquer parcela implicará o vencimento antecipado do saldo devedor;
9.6. encaminhar cópia deste acórdão ao Procurador-Chefe da Procuradoria da República no Estado do Paraná, nos termos do § 3º do art. 16 da Lei 8.443/1992, c/c o § 7º do art. 209 do Regimento Interno do TCU, para adoção das medidas que entender cabíveis.

Tomada de Contas Especial instaurada em razão de não comprovação da regular aplicação dos recursos federais repassados para atendimento do Programa Farmácia Popular do Brasil.

Primeira Câmara

Fundo Nacional de Saúde - MS.

3. Responsáveis: David Ângelo Pereira Marcondes (XXX.717.959-XX); Simone Vieira dos Santos Vargas & Cia Ltda. - EPP (10.966.593/0001-07).

13.1. Ministros presentes: Walton Alencar Rodrigues (Presidente), Benjamin Zymler, Bruno Dantas e Vital do Rêgo (Relator).
13.2. Ministros-Substitutos presentes: Augusto Sherman Cavalcanti e Weder de Oliveira.

ACORDAO-COMPLETO-2531057

Acórdão de Relação 2351/2022 - Primeira Câmara

Acórdão de Relação

ACORDAO-COMPLETO-2475685

Acórdão de Relação 7680/2021 - Primeira Câmara

VITAL DO RÊGO

Adoto como relatório o pronunciamento da Secretaria de Controle Externo de Tomada de Contas Especial (peça 51) , que contou com a anuência do corpo diretivo daquela unidade (peças 52 e 53) , lavrada nos seguintes termos:
INTRODUÇÃO
	Cuidam os autos de tomada de contas especial instaurada pelo Fundo Nacional de Saúde/Ministério da Saúde (FNS/MS) , em desfavor da empresa Simone Vieira dos Santos Vargas Ltda./Farmácia da Simone - EPP, antes David Ângelo Pereira Marcondes - ME, sociedade empresária limitada (CNPJ 10.966.593/0001-07) , solidariamente com o Sr. David Ângelo Pereira Marcondes (CPF XXX.717.959-XX) , em razão da aplicação irregular dos recursos do Sistema Único de Saúde (SUS) no âmbito do Programa Farmácia Popular do Brasil - Aqui Tem Farmácia Popular (PFPB) , em Simone Vieira dos Santos Vargas Ltda./Farmácia da Simone - EPP, antes David Ângelo Pereira Marcondes - ME, localizada no município de Siqueira Campos/PR, no período de 4/1/2011 a 18/10/2013. O referido programa foi instituído pela Lei 10.858, de 13/4/2004, regulamentado pelo Decreto 5.090, de 20/5/2004, para cumprir uma das principais diretrizes da Política Nacional de Assistência Farmacêutica: dar à população o acesso a medicamentos considerados essenciais, utilizando ou não o SUS.
HISTÓRICO 
Em 22/6/2017, com fundamento na IN/TCU 71/2012, alterada pela IN/TCU 76/2016 e DN/TCU 155/2016, o Diretor-Executivo do Fundo Nacional de Saúde autorizou a instauração de Tomada de Contas Especial (peça 4, p. 1) em razão de auditoria do Sistema Nacional de Auditoria do SUS - Denasus que constatou a aplicação irregular dos recursos do SUS pela então David Ângelo Pereira Marcondes - ME, conforme apontado no Relatório de Auditoria 15669-MS/SGEP/Denasus, de 17/2/2016 (peças 9 e 10) .
A auditoria do Denasus teve como objetivo cumprir as diretrizes definidas como eixo prioritário do Planejamento do Departamento Nacional de Auditoria do Sistema Único de Saúde/Denasus, para avaliar a execução do Programa Farmácia Popular do Brasil - PFPB, por parte de David Ângelo Pereira Marcondes - ME, hoje denominada Simone Vieira dos Santos Vargas Ltda./Farmácia da Simone - EPP, bem como o estabelecido no artigo 1º do Decreto 5.090 de 20/5/2004 e § 2º e § 3º do artigo 41, da Portaria 971/GM/MS, de 15/5/2012 (peça 9, p. 3) .
O motivo que levou à instauração da tomada de contas especial foi a execução pela David Ângelo Pereira Marcondes - ME, hoje denominada Simone Vieira dos Santos Vargas Ltda./Farmácia da Simone - EPP, das ações do Programa Farmácia Popular do Brasil (PFPB) em desacordo com as normas estabelecidas pelo Ministério da Saúde. Foram constatadas irregularidades que representavam R$ 342.425,25 à época: não apresentação de notas fiscais comprovando as aquisições de medicamentos ou correlatos; não apresentação da totalidade dos cupons fiscais, vinculados e respectivas prescrições médicas; dispensações para pessoas que declararam não fazer uso do PFPB; autoria de prescrições médicas não reconhecida pelos profissionais indicados nas assinaturas e carimbos; dispensação de medicamentos em nome de funcionários do estabelecimento sem apresentação de cupons vinculados e respectivas prescrições médicas; e dispensação de medicamentos em nome de pessoas já falecidas (peça 17, p. 2-3) .
O débito calculado para as 199 ocorrências identificadas por descumprimento das normas vigentes à época, especialmente as Portarias 184/GM/MS, de 3/2/2011 e 971/GM/MS, de 15/5/2012, foi atualizado em 29/6/2017 para o valor de R$ 519.080,94 (peça 14) , levando o tomador de contas a concluir pela responsabilização da empresa Simone Vieira dos Santos Vargas Ltda./Farmacia da Simone - EPP (CNPJ  10.966.593/0001-07) , solidariamente ao responsável legal à época da ocorrência dos fatos, Sr. David Angelo Pereira Marcondes (CPF XXX.717.959-XX) . A inscrição em conta de responsabilidade, no SIAFI, foi efetuada mediante a Nota de Lançamento de Sistema 2017NS055351, de 29/6/2017 (peça 5) .
A empresa foi habilitada no Programa Farmácia Popular do Brasil em 16/6/2010 e teve bloqueado o acesso ao sistema de vendas do Departamento de Informática do SUS - Datasus em 18/10/2013 (peça 9, p. 3) .
Comprova-se que foi dada oportunidade de defesa aos responsáveis, em obediência aos princípios constitucionais que asseguram o direito ao contraditório e à ampla defesa, tanto no curso da auditoria como após a conclusão do relatório e da instauração da tomada de contas especial. Para tal demonstram as notificações expedidas (peças 2, 4 e 8) e as comunicações relacionadas pelo tomador de contas, incluindo concessão de prazo adicional para justificativas que não foram apresentadas (peça 17, p. 4) . Uma vez mantidas as irregularidades sem que tenha sido comprovado o recolhimento do montante devido aos cofres públicos, o tomador de contas especial considerou subsistente o motivo que legitimou a instauração da tomada de contas especial (peça 17, p. 4-6) .
Em 21/3/2018, a Secretaria de Controle Interno do Ministério da Transparência e Controladoria-Geral da União emitiu o relatório de auditoria 240/2018 (peça 18) , em concordância com o relatório do tomador de contas. Em atendimento ao disposto nas alíneas "a" do inciso II do art. 10 da Instrução Normativa/TCU 71/2012, registrou-se que as medidas adotadas em relação à apuração dos fatos foram adequadas, exceto quanto à demora para instauração da tomada de contas especial. Quanto ao previsto na alínea "b" do mesmo inciso II, considerou-se que as normas para instauração e desenvolvimento da tomada de contas especial foram cumpridas (peça 18, p. 2) .
Com base no certificado e parecer de auditoria 240/2018, o dirigente do órgão de controle interno concluiu pela irregularidade das presentes contas (peças 19 e 20) .
  Em 19/4/2018, o Ministro de Estado da Saúde declarou ter tomado conhecimento das conclusões contidas no relatório e certificado de auditoria, bem como no parecer da Secretaria Federal de Controle Interno da Controladoria-Geral da União da Presidência da República, manifestando-se pela irregularidade das contas e determinando o encaminhamento do processo ao Tribunal de Contas da União, sendo registrada no sistema e-TCE sob número 202/2017 (peça 21) .
  Autuada no TCU em 13/8/2018, foi realizada Instrução Preliminar com proposta de citação (peça 25) da empresa Simone Vieira dos Santos Vargas Ltda./Farmacia da Simone - EPP (CNPJ 10.966.593/0001-07) e do Sr. David Angelo Pereira Marcondes (CPF XXX.717.959-XX) , proposta essa que obteve parecer favorável da Subunidade (peça 26) e da Unidade (peça 27) . 
  Os responsáveis foram citados por meio dos ofícios:
empresa Simone Vieira dos Santos Vargas Ltda./Farmacia da Simone - EPP: Ofício 1350/2018-TCU/Secex-TCE (peça 29) , tendo tomado ciência no dia 3/10/2018, conforme atesta o AR constante da peça 31;
Sr. David Angelo Pereira Marcondes: Ofício 1351/2018-TCU/Secex-TCE (peça 28) , tendo tomado ciência no dia 2/10/2018, conforme atesta o AR constante da peça 30;
 No dia 23/10/2018, foi juntada procuração outorgando ao Sr. Valter Adriano Fernandes Carretas, OAB/PR 25.735 (peça 33) , poderes para representar o Sr, David Angelo Pereira Marcondes.
 No dia 23/10/2018, o Sr. David Angelo Pereira Marcondes protocolou pedido de prorrogação de prazo (peça 32) , o qual foi concedido pelo período de 15 dias a contar do vencimento original (peça 34) , findando o prazo para apresentação das alegações de defesa no dia 1/11/2018. 
ANÁLISE DOS PRESSUPOSTOS DE PROCEDIBILIDADE DA IN/TCU 71/2012
Prejuízo ao Contraditório e Ampla Defesa
 Verifica-se que não houve o transcurso de mais de dez anos desde o fato gerador sem que tenha havido a notificação do responsável pela autoridade administrativa federal competente (art. 6º, inciso II, c/c art. 19 da IN/TCU 71/2012, modificada pela IN/TCU 76/2016) , uma vez que as despesas impugnadas referem-se ao período de 24/2/2011 a 6/12/2013 (peça 17, p. 2-3) e há comprovação de que os responsáveis foram notificados sobre as irregularidades pela autoridade administrativa competente em 6/2/2017 (peça 8) , pelos Ofícios 001548 e 001549/MS/SE/FNS, informando o término da fase de defesa administrativa e oferecendo a oportunidade de recolhimento do débito apurado no valor de R$ 506.640,21, com avisos de recebimento em 23/2/2017 (peça 2) . Também há referências no relatório do tomador de contas a outras comunicações encaminhadas aos responsáveis, cujas cópias não constam dos autos (peça 17, p. 4) .
Valor de Constituição da TCE
 Verifica-se que o valor atualizado do débito apurado (sem juros) em 1/1/2017 é de R$ 462.444,74, portanto superior ao limite mínimo de R$ 100.000,00, na forma estabelecida conforme os arts. 6º, inciso I, e 19 da IN/TCU 71/2012, modificada pela IN/TCU 76/2016.
 Considera-se que a tomada de contas especial está, assim, devidamente constituída e em condição de ser instruída.
EXAME TÉCNICO			
 As farmácias e drogarias que participam do Programa Farmácia Popular do Brasil estão sujeitas à legislação que regulamenta a matéria, notadamente a Lei 10.858, de 13/4/2004, o Decreto 5.090, de 20/5/2004, e diversas portarias do Ministério da Saúde. No caso presente, cita-se a Portaria 184/GM/MS, de 3/2/2011, depois revogada pela Portaria 971/GM/MS, 15/5/2012, que veio a ser revogada pela Portaria 111/GM/MS, de 28/12/2016. Registra-se que as normas do Gabinete do Ministro da Saúde, que haviam sido publicadas no período de 1990 até 28 de setembro de 2017, foram consolidadas em seis Portarias de Consolidação (PRC) . Dessa forma, a Portaria 111/2016 foi revogada e teve seu texto consolidado na Portaria de Consolidação 5, de 28/9/2017, Seção III, Anexo LXXVII, que passou a regulamentar o Programa Farmácia Popular a partir desta data.
Caracterização das irregularidades geradoras do dano ao erário
 A auditoria realizada pelo Denasus na empresa Simone Vieira dos Santos Vargas Ltda./Farmácia da Simone - EPP (CNPJ 10.966.593/0001-07) , localizada à rua Quintino Bocaiúva, 1616, bairro Centro, município de Siqueira Campos/PR, deu origem ao Relatório de Auditoria 15669/2015/MS/SGEP/DENASUS (peças 9 e 10) , cujas conclusões embasaram o desenvolvimento da tomada de contas especial e o levantamento do débito, conforme apresentado no relatório do tomador de contas especial (peça 17, p. 2-3) .
 Foram apontadas no Relatório de Auditoria 15669/2015/MS/SGEP/DENASUS ocorrências relacionadas a:
a) não apresentação das notas fiscais comprovando as aquisições de todos os quantitativos de medicamentos e/ou correlatos, dispensados através do Programa Farmácia Popular do Brasil, no período de 4/1/2011 a 18/10/2013, no valor histórico de R$ 225.919,22, em afronta ao § 2º do art. 27, art. 43 e inciso I do art. 44 da Portaria 184/GM/MS, de 3/2/2011, e § 2º e 3º do art. 23, art. 39, e inciso I do art. 40 da Portaria 971/GM/MS, de 15/5/2012. Evidência: constatação 388838 (peça 9, p. 6-7) ;
b) falta de apresentação da totalidade dos cupons fiscais, vinculados e as respectivas prescrições médicas dos medicamentos dispensados no âmbito do Programa Farmácia Popular do Brasil - PFPB, referente ao solicitado no comunicado de auditoria nº 35 de 22/7/2015, no valor histórico de R$ 103.013,80, em afronta ao artigo 26, §§ 1º e 2º do artigo 27 e artigo 28 da Portaria 184/GM/MS 184, de 3/2/2011, e artigos 22, 23 e 24 da Portaria 971/GM/MS, de 15/5/2012. Evidência: constatação 388840 (peça 9, p. 8-9) ;
c) dispensações de medicamentos do programa para pessoas que declararam em entrevista a equipe de auditoria, que não fazem uso de alguns medicamentos e/ou produtos do PFPB; que retiram medicamentos somente em Posto de Saúde; que os medicamentos são entregues diretamente nos domicílios; e que não adquirem medicamentos na farmácia auditada, no valor histórico de R$ 489,60, em afronta aos incisos I, IV e XI do artigo 44 da Portaria 184/GM/MS, de 3/2/2011, e incisos I, IV e XI do artigo 40 da Portaria 971/GM/MS, de 15/5/2012. Evidência: constatação 388909 (peça 9, p. 9-10) ;
d) dispensação de medicamentos do Programa Farmácia Popular do Brasil (PFPB) em nome de pessoas falecidas, no valor histórico de R$ 410,21, em afronta aos artigos 21 e 23 da Portaria 971/GM/MS, de 15/5/2012. Evidência: constatação 388911 (peça 9, p. 10-11) ;
e) dispensação em nome de funcionário do estabelecimento sem documentação comprobatória, no valor histórico de R$ 687,24, contrariando os artigos 25, 26, 27, 43 e inciso I do art. 44 da Portaria 184/GM/MS, de 3/2/2011, e os artigos 21, 22, §§ 2º e 3º do art. 23, art. 39 e inciso I do art. 40 da Portaria 971/GM/MS, de 15/5/2012. Evidência: constatação 388912 (peça 9, p. 12-13) ; e
f) registro de dispensação de medicamentos em que os profissionais médicos entrevistados não reconheceram como sendo de sua autoria, a letra e assinatura apostas nas cópias das receitas médicas, assim como a fonte dos carimbos onde consta seu respectivo nome e CRM não conferem com a fonte dos carimbos que possuem, outros afirmaram não ter receitado o medicamento insulina (NOVOLIN - N ou R) , no valor histórico de R$ 11.905,18, em afronta ao artigo 27 e §§ 1º, 2º e 3º do artigo 45 da Portaria 184/GM/MS, de 3/2/2011, e artigo 23 e §§ 1º, 2º e 3º do artigo 41 da Portaria 971/GM/MS, de 15/5/2012. Evidência: constatação 388850 (peça 9, p. 13-14) .
 Diante das irregularidades mencionadas no relatório do Denasus, e invocando o § 1°, artigo 43, e artigo 40 da Portaria MS 111 de 28/1/2016; e a Súmula TCU 286, foi responsabilizada a empresa Simone Vieira dos Santos Vargas Ltda./Farmácia da Simone - EPP, antes David Ângelo Pereira Marcondes - ME, solidariamente ao seu representante legal à época das ocorrências, Sr. David Ângelo Pereira Marcondes, conforme relatório do tomador de contas (peça 17, p. 3) .
 De acordo com as informações obtidas na base de dados da Receita Federal (peça 22) , a empresa Simone Vieira dos Santos Vargas Ltda./Farmácia da Simone - EPP está associada ao CNPJ da empresa citada no relatório de auditoria, David Ângelo Pereira Marcondes - ME. Consta dos autos o despacho 000199/FNS/CGEOFC/CCONT (peça 15) requerendo a comprovação da alteração social daquela empresa, mas não houve inclusão da referida peça. Considerando que o Sr. David Ângelo Pereira Marcondes aparece como sócio administrador da atual empresa no período de 11/5/2016 a 6/7/2016, e que a Sra. Simone Vieira dos Santos Vargas (CNPJ XXX.490.749-XX) ingressou em 11/5/2016 e lá permanece como sócia administradora, infere-se que a alteração social ocorreu naquela data. Tal raciocínio permite manter a responsabilidade do Sr. David Ângelo Pereira Marcondes para a totalidade das ocorrências no período de 24/2/2011 a 6/12/2013, sem envolver a atual administradora, mas apenas a empresa Simone Vieira dos Santos Vargas Ltda./Farmácia da Simone - EPP, como sucessora. Fica, então, inalterado o rol de responsáveis.
 Em pesquisa à base de dados de Acórdãos do TCU, foram localizados três processos julgados referentes ao Programa Farmácia Popular do Brasil que já tiveram acórdãos publicados até a presente data, os TCs Processo 002.874/2014-8, 03.274/2013-6 e Processo 030.027/2017-9. Em todos esses processos foi considerada a responsabilização solidária do representante legal e da empresa, não se vislumbrando motivo para entendimento diverso. Em raciocínio convergente, embora não se veja de pronto no arcabouço jurídico estabelecida para o Programa Farmácia Popular do Brasil condições inequívocas para o enquadramento in totum na Súmula TCU 286, quando a pessoa jurídica de direito privado responde solidariamente com seus administradores pelos danos causados ao erário na aplicação desses recursos, entende-se cabível invocar aquele entendimento considerando uma situação fática e continuada, amparada em seguidas portarias e concertações com as farmácias participantes, caracterizando uma ação pública, com recursos públicos a elas transferidos.
Responsabilização solidária do sócio administrador
 Em recente julgado (Acórdão 5259/2018-TCU-1ª Câmara, relator Ministro Vital do Rêgo, proferido no TC Processo 030.027/2017-9) , os posicionamentos da unidade técnica, do Ministério Público Junto ao TCU e do Relator foram uníssonos por considerar o caráter convenial conferido às avenças firmadas com farmácias e drogarias privadas pelo Programa Farmácia Popular do Brasil, o que corrobora a citação da pessoa jurídica em solidariedade com a pessoa física dos seus administradores. Cita-se trecho do Voto condutor do referido Acórdão:
Com relação à matéria de fato, como bem ressaltou o MPTCU, a norma que instituiu o PFPB (art. 2º, inciso II, da Portaria 184/2011, sucedido pelo art. 2º, inciso II, Portaria 111/2016) atribuiu ao programa, expressamente, a natureza de convênio, por meio do qual é outorgado ao particular (farmácia ou drogaria integrante da rede privada) a gestão de recursos públicos. Assim, ao assumir voluntariamente o múnus público de gestão de recursos do PFPB, o particular se submete à obrigação de prestar contas, conforme disposto no artigo 70, parágrafo único, da Constituição, e, eventual responsabilização em caso mau uso dos recursos geridos, consoante dispõe o artigo 71, inciso II, da CF/1988.
Nesse contexto, compartilho o entendimento do MPTCU, no sentido de que, ao se considerar a gestão de recursos públicos no âmbito de uma pessoa jurídica de direito privado, as decisões das pessoas naturais administradoras dessa pessoa jurídica determinam a destinação a ser dada àqueles recursos públicos. Isso faz com que, além da pessoa jurídica, também seus administradores sejam obrigados, pessoalmente, a comprovar a regular aplicação dos recursos públicos submetidos às suas decisões, a exemplo do que deliberou esta Corte no Acórdão 8969/2016-TCU-Segunda Câmara (Rel. Min. Raimundo Carreiro) .
Citação
 Em cumprimento ao Despacho do Secretário da Secex-TCE (peça 27) , foi promovida a citação da empresa Simone Vieira dos Santos Vargas Ltda./Farmácia da Simone - EPP (CNPJ 10.966.593/0001-07) e do Sr. David Ângelo Pereira Marcondes (CPF XXX.717.959-XX) , por meio dos ofícios 1350/2018-TCU/Secex-TCE, de 28/8/2018 (peça 29) e 1351/2018-TCU/Secex-TCE, de 28/8/2018 (peça 28) .
Os Responsáveis tomaram ciência dos ofícios que lhes foram remetidos, conforme documentos constantes das peças 30 e 31. O Sr. David Ângelo Pereira Marcondes apresentou tempestivamente alegações de defesa, conforme documentação integrante da peça 35. A sociedade empresária Simone Vieira dos Santos Vargas Ltda./Farmácia da Simone - EPP, por seu turno, permaneceu silente.
Alegações de defesa
Alega o responsável  David Ângelo Pereira Marcondes, por meio de advogado devidamente constituído nos autos, estar tramitando, na 22ª Vara Federal do Distrito Federal, ação judicial de n° 1012764-25.2017.4.01.3400, a qual foi ajuizada visando reavaliação do procedimento administrativo que deu origem ao Relatório Final de Auditoria do Ministério da Saúde de n° 15669, bem como para tentativa de haver reanálise dos documentos apresentados ao órgão para revisão dos valores que estavam sendo cobrados. Solicita, dessa forma, que sejam suspensas quaisquer cobranças efetivas pelo TCU. Não sendo acatado o pedido, que seja prorrogado o prazo de defesa por mais 15 dias, visando a apresentação de defesa administrativa com a devida documentação.
Análise
 O Tribunal de Contas da União possui jurisdição e competência próprias estabelecidas pela Constituição Federal e pela sua Lei Orgânica (Lei 8.443/92) . Por isso, não obsta a sua atuação o fato de tramitar no âmbito do poder judiciário ação penal ou civil, versando sobre o mesmo assunto, dado o princípio da independência das instâncias.
 Sobre esse tema, o Supremo Tribunal Federal tem apoiado a tese da independência entre as instâncias administrativa e penal (Mandados de Segurança 26.969-DF e 25.880-DF) , no que é acompanhado pelo Superior Tribunal de Justiça (MS 7080-DF, MS 7138-DF e 7042-DF) , corroborando, por extensão, o entendimento esposado por esta Corte de Contas.
 Nesse sentido são os Acórdão 3036/2015-TCU-Plenário, rel. MARCOS BEMQUERER; 10.042/2015-TCU - 2ª Câmara, rel. MARCOS BEMQUERER; 7.752/2015-TCU - 1ª Câmara, rel. JOSÉ MÚCIO MONTEIRO; 7.475/2015-TCU - 1ª Câmara, rel. JOSÉ MÚCIO MONTEIRO; 7.123/2014-TCU - 1ª Câmara, rel. BRUNO DANTAS; 2.743/2019-TCU-2ª Câmara, rel. MARCOS BEMQUERER.
 Assim, não cabe a suspensão do processo, conforme solicitado pelo responsável, considerando que a existência, por si só, de ação judicial em curso sobre os fatos objeto de análise pelo TCU não gera relação de prejudicialidade a ensejar o sobrestamento dos autos nesta Corte até decisão judicial definitiva, por força da independência das instâncias. 
 Dessa forma, foi concedido, por meio do despacho constante da peça 34, a prorrogação de prazo na forma solicitada, por 15 (quinze) dias, a partir do vencimento original, findando o prazo para acrescentar novos elementos de defesa no dia 1/11/2018. 
 Transcorrido o prazo concedido e mantendo-se inerte o aludido responsável, não acrescentando nada em sua defesa, impõe-se dar prosseguimento ao processo com a defesa já apresentada, a qual demonstrou-se não assistir razão ao defendente, haja vista o princípio da independência das instâncias.
 No que se refere à responsável Simone Vieira dos Santos Vargas Ltda./Farmacia da Simone - EPP, transcorrido o prazo regimental fixado e mantendo-se inerte, impõe-se que seja considerada revel, dando-se prosseguimento ao processo, de acordo com o art. 12, § 3º, da Lei 8.443/1992.
Culpabilidade
 No âmbito do TCU, é considerado de boa-fé o responsável que, embora tenha concorrido para o dano ao erário ou outra irregularidade, seguiu as normas pertinentes, os preceitos e os princípios do direito. A análise, portanto, é feita sob o ponto de vista objetivo, sem que seja necessária a comprovação de má-fé (dolo) , mas apenas da ausência de boa-fé objetiva (Acórdão 7936/2018-TCU-Segunda Câmara, rel. Min. Augusto Sherman) .
 É razoável afirmar que os responsáveis tinham consciência da ilicitude dos atos que praticaram, sendo-lhes exigível conduta diversa, tendo em vista a clareza dos normativos a que estavam vinculados na gestão do PFPB e que foram violados. Dessa forma, diante dos elementos carreados aos autos, não é possível afirmar a existência de boa-fé dos responsáveis.
Verificação do Prazo de Prescrição da Pretensão Punitiva
 Observa-se não ter ocorrido a prescrição da pretensão punitiva por parte do TCU que, nos termos do entendimento firmado no Acórdão 1441/2016-TCU-Plenário (Rel. Ministro Benjamin Zymler) , subordina-se ao prazo geral de prescrição indicado no art. 205 do Código Civil, qual seja, dez anos contados a partir da data de ocorrência da irregularidade sancionada, nos termos do art. 189 do Código Civil. As irregularidades discutidas nesta TCE ocorreram nos exercícios de 2011 a 2013, portanto há menos de 10 anos, bem como houve interrupção do prazo prescricional, em função do ato que determinou as citações (peça 27) .
CONCLUSÃO
 Em face da análise promovida nos itens 28 a 31 da seção "Exame Técnico", propõe-se rejeitar as alegações de defesa apresentadas pelo Sr. David Angelo Pereira Marcondes, uma vez que não foram suficientes para sanear as irregularidades a eles atribuídas.
 Os argumentos de defesa tampouco lograram afastar o débito imputado aos responsáveis. Ademais, inexistem nos autos elementos que demonstrem sua boa-fé ou a ocorrência de outros excludentes de culpabilidade. Desse modo, suas contas devem, desde logo, ser julgadas irregulares, nos termos do art. 202, § 6º, do Regimento Interno/TCU, procedendo-se à sua condenação em débito e à aplicação da multa prevista no art. 57 da Lei 8.443/1992.
 Diante da revelia sociedade empresária Simone Vieira dos Santos Vargas Ltda./Farmacia da Simone - EPP e inexistindo nos autos elementos que permitam concluir pela ocorrência de boa-fé ou de outros excludentes de culpabilidade em sua conduta, propõe-se que suas contas sejam julgadas irregulares e que a responsável seja condenada em débito, bem como que lhe seja aplicada a multa prevista no art. 57 da Lei 8.443/199
PROPOSTA DE ENCAMINHAMENTO
 Diante do exposto, submetem-se os autos à consideração superior, propondo:
a) Considerar revel para todos os efeitos a sociedade empresária Simone Vieira dos Santos Vargas Ltda./Farmacia da Simone - EPP (CNPJ 10.966.593/0001-07) , dando-se prosseguimento ao processo, com fulcro no art. 12, § 3º, da Lei n. 8.443/92;
b) Rejeitar as alegações de defesa pelo Sr. David Angelo Pereira Marcondes (CPF XXX.717.959-XX) ; 
c) com fundamento nos arts. 1º, inciso I, 16, inciso III, alíneas "b" e "c" da Lei 8.443/1992 c/c os arts. 19 e 23, inciso III, da mesma Lei, e com arts. 1º, inciso I, 209, inciso IV, 210 e 214, inciso III, do Regimento Interno, que sejam julgadas irregulares as contas da sociedade empresária Simone Vieira dos Santos Vargas Ltda./Farmacia da Simone - EPP (CNPJ 10.966.593/0001-07) e do Sr. David Angelo Pereira Marcondes (CPF XXX.717.959-XX) e condená-los, de forma solidária, ao pagamento das quantias a seguir especificadas, com a fixação do prazo de quinze dias, a contar das notificações, para comprovarem, perante o Tribunal (art. 214, inciso III, alínea "a", do Regimento Interno) , o recolhimento das dívidas aos cofres do Tesouro Nacional, atualizadas monetariamente e acrescidas dos juros de mora, calculados a partir das datas discriminadas, até a data dos recolhimentos, na forma prevista na legislação em vigor, abatendo-se, na oportunidade, os valores já ressarcidos:
	DATA DA OCORRÊNCIA
	VALOR ORIGINAL
 (R$) 
	D/C

	24/02/2011
	113,17
	D

	24/02/2011
	453,89
	D

	24/02/2011
	18,90
	D

	24/02/2011
	49,13
	D

	31/03/2011
	292,82
	D

	31/03/2011
	483,93
	D

	31/03/2011
	12,17
	D

	31/03/2011
	77,39
	D

	25/04/2011
	842,50
	D

	25/04/2011
	914,71
	D

	25/04/2011
	13,77
	D

	25/04/2011
	167,87
	D

	31/05/2011
	1176,20
	D

	31/05/2011
	1262,83
	D

	31/05/2011
	92,25
	D

	31/05/2011
	264,65
	D

	29/06/2011
	1250,20
	D

	29/06/2011
	2564,20
	D

	29/06/2011
	3,60
	D

	29/06/2011
	3,77
	D

	29/06/2011
	223,93
	D

	10/08/2011
	1737,78
	D

	10/08/2011
	4858,20
	D

	10/08/2011
	12,00
	D

	10/08/2011
	678,91
	D

	31/08/2011
	1958,76
	D

	31/08/2011
	3086,87
	D

	31/08/2011
	21,30
	D

	31/08/2011
	16,50
	D

	31/08/2011
	700,69
	D

	27/09/2011
	1298,93
	D

	27/09/2011
	2795,34
	D

	27/09/2011
	3,60
	D

	27/09/2011
	67,20
	D

	27/09/2011
	311,10
	D

	18/11/2011
	1902,41
	D

	18/11/2011
	4222,61
	D

	18/11/2011
	25,80
	D

	18/11/2011
	659,92
	D

	09/12/2011
	2162,78
	D

	09/12/2011
	6428,78
	D

	09/12/2011
	61,86
	D

	09/12/2011
	115,17
	D

	09/12/2011
	1159,89
	D

	30/12/2011
	3662,28
	D

	30/12/2011
	7060,95
	D

	30/12/2011
	98,61
	D

	30/12/2011
	99,12
	D

	30/12/2011
	1814,31
	D

	13/02/2012
	3948,74
	D

	13/02/2012
	5981,57
	D

	13/02/2012
	40,32
	D

	13/02/2012
	939,81
	D

	12/03/2012
	2611,01
	D

	12/03/2012
	3763,73
	D

	12/03/2012
	352,55
	D

	27/03/2012
	7499,28
	D

	27/03/2012
	1587,99
	D

	27/03/2012
	5,11
	D

	27/03/2012
	372,02
	D

	27/04/2012
	15511,66
	D

	27/04/2012
	1325,03
	D

	27/04/2012
	3,90
	D

	27/04/2012
	3,77
	D

	27/04/2012
	106,98
	D

	12/06/2012
	6258,90
	D

	12/06/2012
	3417,15
	D

	12/06/2012
	21,60
	D

	12/06/2012
	42,60
	D

	12/06/2012
	18,00
	D

	12/06/2012
	387,15
	D

	14/06/2012
	3028,28
	D

	14/06/2012
	937,44
	D

	14/06/2012
	87,84
	D

	27/07/2012
	8151,28
	D

	27/07/2012
	7064,47
	D

	27/07/2012
	997,66
	D

	27/07/2012
	422,04
	D

	27/07/2012
	80,19
	D

	27/07/2012
	142,80
	D

	23/08/2012
	6236,86
	D

	23/08/2012
	5635,85
	D

	23/08/2012
	1126,13
	D

	23/08/2012
	4533,64
	D

	23/08/2012
	37,20
	D

	23/08/2012
	85,80
	D

	23/08/2012
	13,77
	D

	23/08/2012
	52,80
	D

	23/08/2012
	3,77
	D

	23/08/2012
	90,37
	D

	23/08/2012
	470,25
	D

	10/09/2012
	7981,49
	D

	10/09/2012
	2226,15
	D

	10/09/2012
	963,45
	D

	10/09/2012
	316,77
	D

	10/09/2012
	7,50
	D

	10/09/2012
	3,77
	D

	10/09/2012
	124,05
	D

	08/10/2012
	9171,01
	D

	08/10/2012
	10972,10
	D

	08/10/2012
	619,64
	D

	08/10/2012
	185,22
	D

	08/10/2012
	3,77
	D

	08/10/2012
	19,20
	D

	08/10/2012
	13,99
	D

	08/10/2012
	24,30
	D

	08/11/2012
	8693,55
	D

	08/11/2012
	8161,31
	D

	08/11/2012
	591,00
	D

	08/11/2012
	178,08
	D

	08/11/2012
	3,77
	D

	08/11/2012
	38,70
	D

	18/12/2012
	9092,20
	D

	18/12/2012
	9134,74
	D

	18/12/2012
	394,94
	D

	18/12/2012
	1135,44
	D

	18/12/2012
	53,46
	D

	18/12/2012
	7,50
	D

	18/12/2012
	7,54
	D

	18/12/2012
	171,37
	D

	18/12/2012
	42,90
	D

	30/12/2012
	8067,05
	D

	30/12/2012
	5690,52
	D

	30/12/2012
	1573,44
	D

	30/12/2012
	936,90
	D

	30/12/2012
	21,60
	D

	30/12/2012
	8,88
	D

	30/12/2012
	7,50
	D

	30/12/2012
	104,60
	D

	30/12/2012
	27,54
	D

	19/02/2013
	3278,39
	D

	19/02/2013
	3232,63
	D

	19/02/2013
	27,23
	D

	07/03/2013
	5527,90
	D

	07/03/2013
	6545,97
	D

	07/03/2013
	13,20
	D

	07/03/2013
	94,05
	D

	07/03/2013
	359,77
	D

	14/03/2013
	3183,88
	D

	14/03/2013
	6604,50
	D

	14/03/2013
	1119,44
	D

	14/03/2013
	1580,85
	D

	14/03/2013
	3,77
	D

	14/03/2013
	27,72
	D

	14/03/2013
	139,80
	D

	04/06/2013
	1602,75
	D

	04/06/2013
	248,04
	D

	04/06/2013
	1097,05
	D

	04/06/2013
	2436,65
	D

	04/06/2013
	3,77
	D

	04/06/2013
	53,55
	D

	04/06/2013
	27,81
	D

	01/07/2013
	3707,10
	D

	01/07/2013
	1074,83
	D

	01/07/2013
	5,11
	D

	01/07/2013
	51,03
	D

	02/07/2013
	5186,60
	D

	02/07/2013
	4242,25
	D

	02/07/2013
	48,15
	D

	02/07/2013
	375,80
	D

	26/07/2013
	2905,79
	D

	26/07/2013
	303,46
	D

	26/07/2013
	5,11
	D

	26/07/2013
	3,77
	D

	26/07/2013
	51,03
	D

	29/07/2013
	5029,60
	D

	29/07/2013
	2950,05
	D

	29/07/2013
	50,55
	D

	29/07/2013
	189,30
	D

	30/08/2013
	3423,15
	D

	30/08/2013
	5751,05
	D

	30/08/2013
	1955,90
	D

	30/08/2013
	525,16
	D

	30/08/2013
	8,10
	D

	30/08/2013
	3,77
	D

	30/08/2013
	27,54
	D

	30/08/2013
	106,70
	D

	01/10/2013
	5043,45
	D

	01/10/2013
	1798,60
	D

	01/10/2013
	52,65
	D

	01/10/2013
	124,05
	D

	02/10/2013
	3821,84
	D

	02/10/2013
	432,10
	D

	12/11/2013
	1572,42
	D

	12/11/2013
	4435,80
	D

	12/11/2013
	2103,86
	D

	12/11/2013
	3190,60
	D

	12/11/2013
	13,77
	D

	12/11/2013
	28,20
	D

	12/11/2013
	50,13
	D

	12/11/2013
	64,20
	D

	12/11/2013
	360,60
	D

	12/11/2013
	150,48
	D

	06/12/2013
	753,88
	D

	06/12/2013
	2308,80
	D

	06/12/2013
	2190,48
	D

	06/12/2013
	1114,35
	D

	06/12/2013
	37,17
	D

	06/12/2013
	110,40
	D

d) aplicar à sociedade empresária Simone Vieira dos Santos Vargas Ltda./Farmácia da Simone - EPP (CNPJ 10.966.593/0001-07) e ao Sr. David Ângelo Pereira Marcondes (CPF XXX.717.959-XX) , individualmente, a multa prevista no art. 57 da Lei 8.443/1992 c/c o art. 267 do Regimento Interno, com a fixação do prazo de quinze dias, a contar das notificações, para comprovarem, perante o Tribunal (art. 214, inciso III, alínea "a", do Regimento Interno) , o recolhimento das dívidas aos cofres do Fundo Nacional de Saúde, atualizadas monetariamente desde a data do acórdão até a dos efetivos recolhimentos, se forem pagas após o vencimento, na forma da legislação em vigor;
e) autorizar, desde logo, nos termos do art. 28, inciso II, da Lei 8.443/1992, a cobrança judicial das dívidas, caso não atendidas as notificações;
f) autorizar, desde logo, com fundamento no art. 26, da Lei 8.443/1992 c/c o art. 217, do Regimento Interno do TCU, caso seja do interesse dos responsáveis, o parcelamento das dívidas em até 36 parcelas, incidindo, sobre cada uma, os encargos legais devidos, sem prejuízo de alertá-los de que, caso optem por essa forma de pagamento, a falta de comprovação do recolhimento de qualquer parcela implicará o vencimento antecipado do saldo devedor, nos termos do art. 26, parágrafo único, e 59, da Lei 8.443/1992 c/c o art. 217, § 2º, do Regimento Interno do TCU;
g) encaminhar cópia da deliberação ao Procurador-Chefe da Procuradoria da República no PR, nos termos do § 3º do art. 16 da Lei 8.443/1992 c/c o § 7º do art. 209 do Regimento Interno do TCU, para adoção das medidas cabíveis; e comunicar-lhe que o relatório e o voto que a fundamentarem podem ser acessados por meio do endereço eletrônico www.tcu.gov.br/acordaos e que, caso haja interesse, o Tribunal pode enviar-lhe cópia desses documentos sem qualquer custo.   
Tal proposta contou com a anuência do MPTCU, representado pelo Procurador Rodrigo Medeiros de Lima (peça 54) , que apenas sugeriu a retificação do cofre credor constante da proposta da unidade técnica.
Além disso, apresentou a informação de que, em consulta ao site do Tribunal Regional Federal da 1ª Região (TRF-1) , verificou a prolação de sentença no Processo 1012764-25.2017.4.01.3400, que tramitou na 22ª Vara Federal Cível da Seção Judiciária do Distrito Federal - Justiça Federal (peça 54) , que considerou improcedentes os pedidos constantes da inicial, ajuizada pela empresa Simone Vieira dos Santos Vargas Ltda./Farmácia da Simone - EPP, sucessora de David Ângelo Pereira Marcondes - ME. Tal decisão foi objeto de apelação, ainda não apreciada pelo TRF-1.
	
	É o relatório.

Valter Adriano Fernandes Carretas (OAB/PR 25.735).

Procurador Rodrigo Medeiros de Lima.

TOMADA DE CONTAS ESPECIAL. PROGRAMA FARMÁCIA POPULAR. IRREGULARIDADES NA APLICAÇÃO DOS RECURSOS DO PROGRAMA. IRREGULARIDADE DAS CONTAS, COM CONDENAÇÃO EM DÉBITO E APLICAÇÃO DE MULTA.

TOMADA DE CONTAS ESPECIAL (TCE)

Secretaria de Controle Externo de Tomada de Contas Especial (SecexTCE).

A presente tomada de contas especial (TCE) foi instaurada em desfavor da empresa Simone Vieira dos Santos Vargas Ltda./Farmácia da Simone - EPP, antes David Ângelo Pereira Marcondes - ME, sociedade empresária limitada (10.966.593/0001-07) , solidariamente com o Sr. David Ângelo Pereira Marcondes (005.717.959-00) , em razão da aplicação irregular de recursos do Sistema Único de Saúde (SUS) no âmbito do Programa Farmácia Popular do Brasil - Aqui Tem Farmácia Popular (PFPB) , no período de 4/1/2011 a 18/10/2013.
As irregularidades na execução do programa, pelo referido estabelecimento comercial, foram constatadas em auditoria do Denasus, que apontou prejuízo no valor histórico de R$ 342.425,25, tendo em vista as seguintes ocorrências: não apresentação de notas fiscais comprovando as aquisições de medicamentos ou correlatos; não apresentação da totalidade dos cupons fiscais, vinculados e respectivas prescrições médicas; dispensações para pessoas que declararam não fazer uso do PFPB; autoria de prescrições médicas não reconhecida pelos profissionais indicados nas assinaturas e carimbos; dispensação de medicamentos em nome de funcionários do estabelecimento sem apresentação de cupons vinculados e respectivas prescrições médicas; e dispensação de medicamentos em nome de pessoas já falecidas (peça 17, p. 2-3) .
A responsabilização solidária da pessoa jurídica com a pessoa física de seus sócios administradores encontra amparo no Acórdão 5259/2018-TCU-Primeira Câmara, de minha relatoria.
Os responsáveis foram instados por este Tribunal a apresentarem alegações de defesa, conforme avisos de recebimento (peças 30 e 31) . Atendendo a essas notificações, somente o Sr. David Ângelo Marcondes apresentou suas alegações de defesa (peça 35) , enquanto a sociedade empresarial quedou-se inerte, restando caracterizada sua revelia, nos termos do art. 12, § 3º, da Lei 8.443/1992.
A Secretaria de Controle Externo de Tomada de Contas Especial, após análise da defesa encaminhada, pugnou por sua rejeição e pela irregularidade das contas dos responsáveis, além de suas condenações em débito e aplicação individual de multa fundamentada no art. 57 da Lei 8.443/1992.
Tal proposta contou com a anuência do MPTCU, representado pelo Procurador Rodrigo Medeiros de Lima (peça 54) , que sugeriu a retificação do cofre credor proposto pela unidade técnica.
Acompanho, desde já, a proposta da unidade técnica, cuja análise incorporo às minhas razões de decidir, com a correção proposta pelo MPTCU.
O responsável, em sua defesa, limitou-se a informar a existência de ação judicial em trâmite na 22ª Vara Federal do Distrito Federal (1012764-25.2017.4.01.3400) , no qual questiona o procedimento administrativo que deu origem ao relatório do Denasus, requerendo a suspensão do presente feito até a ulterior análise de mérito da questão no âmbito do Poder Judiciário.
Conforme bem salientou a unidade técnica, esta Corte de Contas possui jurisdição e competência próprias estabelecidas pela Constituição Federal e por sua Lei Orgânica, de modo que a tramitação de ação penal ou civil no âmbito do Poder Judiciário não obsta sua atuação, em respeito ao princípio da independência das instâncias.
Além disso, o representante do MPTCU trouxe aos autos informação de que a referida ação judicial já havia sido julgada e considerada improcedente pelo juízo a quo, encontrando-se o feito atualmente em fase de apelação, ainda não apreciada pelo Tribunal Regional Federal da 1ª Região.
Observo que os responsáveis não apresentaram ao Denasus justificativas em relação às irregularidades que lhes foram imputadas, conforme leitura do relatório que integra as peças 9 e 10 destes autos.
Também perante este Tribunal, não foram apresentadas alegações ou documentos que possibilitassem afastar as irregularidades mencionadas nestes autos.
Assim, os responsáveis não conseguiram rechaçar as irregularidades evidenciadas na auditoria do Denasus, motivo pelo qual se mostra correta a proposta de irregularidade das contas e condenação em débito para o ressarcimento do prejuízo apurado.
Não está caracterizada nos autos a prescrição da pretensão punitiva deste Tribunal, motivo pelo qual proponho também a aplicação da multa prevista no art. 57 da Lei 8.443/1992. De fato, as irregularidades discutidas nestes autos ocorreram nos exercícios de 2011 a 2013 e o ato que determinou a citação foi expedido em 28/8/2018 (peça 27) , antes, portanto, do interregno de dez anos previsto no art. 205 do Código Civil, utilizado subsidiariamente por este Tribunal, conforme Acórdão 1441/2016-TCU-Plenário.
	Diante do exposto, VOTO pela adoção da minuta de acórdão que ora trago ao exame deste colegiado.
TCU, Sala das Sessões Ministro Luciano Brandão Alves de Souza, em 26 de maio de 2020.
Ministro VITAL DO RÊGO 
Relator